【裁判字號】    95,交上易,27
【裁判日期】    950523
【裁判案由】    過失傷害
【裁判全文】
臺灣高等法院高雄分院刑事判決        95年度交上易字第27號
上  訴  人  臺灣高雄地方法院檢察署檢察官
被      告  甲○○
選任辯護人  朱立人律師
上列上訴人因被告過失傷害案件，不服臺灣高雄地方法院94年度
交易字第393 號中華民國95年2 月27日第一審判決（起訴案號：
臺灣高雄地方法院檢察署94年度偵字第13174 號），提起上訴，
本院判決如下：
     主  文
上訴駁回。
     理  由
一、本案經本院審理結果，認原審以並無證據證明被告甲○○有
    何過失傷害之犯行，因而諭知被告無罪，認事用法皆無不合
    ，應予維持，並引用原審判決書記載之證據及理由（如附件
    ）。
二、檢察官循告訴人乙○○之聲請，上訴意旨略以：被告於事故
    當時行車時速約60公里，業經其於偵查中自承在卷，依一般
    人駕駛車輛之習慣，除注意車前之狀況，仍須保持兩車併行
    時之距離，以避免行駛中與併行車輛發生擦撞之危險，被告
    因行車時速為60公里，遠高於告訴人行車速度，致其發現告
    訴人欲違規左轉時，不及煞車或為適當之反應措施，其超速
    行為，難認完全無過失，原審諭知被告無罪，殊有未當云云
    。
三、查本件肇事地點為市區，因無標誌，依道路交通安全規則第
    93條第1 項第1 款之規定，行車時速不得超過50公里，被告
    以時速60公里行駛，固有違前開交則。然本案肇事原因，係
    告訴人騎乘輕機車，違規穿越分道線侵入快車道而擦撞到被
    告駕駛之自小貨車右後車身，以此告訴人違規情形，即或被
    告在時速50公里之速限內行駛，亦有可能車頭前方撞及或右
    前車身擦撞告訴人之機車，亦即仍難避免事故之發生，是被
    告之超速與事故之發生顯無相當之因果關係。又本件事故兩
    車撞擊點，告訴人係在左把手，被告係在右後側車身，有警
    卷所附之現場照片為證，足見事故之發生，應係告訴人騎乘
    輕機車左把手擦撞到被告自小貨車之右側車身，顯見被告之
    前車身已經過告訴人之機車後，告訴人始左轉侵入快車道，
    依信賴原則，實難責令被告對於告訴人突如其來之違規行為
    負注意之義務；是被告對於本件事故之發生，應無過失可言
    ，檢察官之上訴非有理由，應予駁回。
四、據上論斷，應依刑事訴訟法第368 條、第373 條，判決如主
    文。
本案經檢察官陳宗吟到庭執行職務。
中    華    民    國    95    年    5     月    23    日
                  刑事第四庭    審判長法  官   蕭權閔
                                      法  官   林水城
                                      法  官   陳吉雄
以上正本證明與原本無異。
本判決不得上訴。
中    華    民    國    95    年    5     月    24    日
                                      書記官   梁美姿
                                                  A
附件：
臺灣高雄地方法院刑事判決             94年度交易字第393號
公  訴  人  臺灣高雄地方法院檢察署檢察官
被      告  甲○○  男  28歲（民國○○年○○月○○日生）
                    身分證統一編號：Ｚ000000000號
                    籍設高雄縣鳳山市○○路295號
                    現居高雄市小港區○○○路150號
選任辯護人  朱立人律師
上列被告因過失傷害案件，經檢察官聲請簡易判決處刑（94年度
偵字第13174 號），經本院認為不應以簡易判決處刑改依通常程
序審理後判決如下：
    主  文
甲○○無罪。
    理  由
一、公訴意旨略以：被告甲○○於民國93年12月20日上午9 時14
    分許，駕駛車牌號碼E4-8706 號自小貨車，沿高雄市○○區
    ○○路由南往北方向行駛，於行經國軍802 醫院（已更名為
    國軍高雄總醫院）停車場出口處時，原本應注意依照速限（
    時速40公里）行駛，並隨時注意車前狀況，採取必要之安全
    措施，以避免危險之發生，而依當時晴天、路面乾燥、無缺
    陷、無障礙物、視距良好等情形，又無不能注意之情事，竟
    疏未注意車前狀況，並冒然以時速60公里以上之速度前行，
    適有乙○○騎乘SC5-402 號輕型機車在該處違規左轉欲進入
    國軍高雄總醫院，而被告因超速及未注意車前狀況以致閃避
    不及，撞及乙○○使其人車倒地，並致乙○○因此受有左股
    骨大轉子骨折之傷害，因認被告涉犯刑法第284 條第1 項前
    段之過失傷害罪嫌等語。
二、公訴人認被告涉有前揭犯行，係以被告直承在上揭時、地肇
    事致告訴人乙○○受傷1 節，並據告訴人指訴在卷，且有道
    路交通事故現場圖、交通事故談話紀錄表、道路交通事故調
    查報告表、現場照片及告訴人之診斷證明書等件附卷可稽。
    按汽車行駛時，駕駛人應注意車前狀況及行車速度依速限標
    誌之規定，並隨時採取必要之安全措施，道路交通安全規則
    第93條第1 項、第94條第3 項分別定有明文。被告駕車自應
    注意上開道路交通安全規定，且依當時路狀，又無不能注意
    之情形，竟疏未注意為之，以致肇事，致人受傷，被告應有
    過失，核與高雄市政府警察局苓雅分局事故肇事原因初步分
    析研判表、高雄市政府交通局車輛行車事故鑑定委員會鑑定
    意見書之鑑定意見相符。雖本件告訴人未讓直行車先行而違
    規左轉，與有過失，然仍不能因告訴人之過失，而解免被告
    之罪責。被告過失駕駛行為，核與告訴人之受傷間，具有相
    當因果關係等情，為其論據。
三、訊之被告堅決否認有何過失傷害犯行，辯稱：我當時直行，
    告訴人騎乘機車與我同向，他要轉入醫院，那邊不能左轉，
    他違規左轉，撞到我所駕之車輛右後車門，我有注意車前狀
    況，但車禍之發生，是因對方突然在直行路段左轉，就算我
    時速只有10公里，也無法預防對方來撞我，故我無過失等語
    。
四、按犯罪事實應依證據認定之，無證據不得認定犯罪事實。又
    不能證明被告犯罪者，應諭知無罪之判決，刑事訴訟法第15
    4 條第2 項及第301 條第1 項分別定有明文。又事實之認定
    ，應憑證據，如未能發現相當證據，或證據不足以證明，自
    不能以推測或擬制之方法，為裁判之基礎（最高法院40年台
    上字第86號判例參照）。而所謂證據，係指足以證明被告確
    有犯罪行為之積極證據而言，該項證據須適於為被告犯罪之
    證明者，始得採為斷罪之資料（最高法院69年台上字第4913
    號判例參照）。認定不利於被告之事實，須依積極證據，苟
    積極證據不足為不利於被告事實之認定時，即應為有利於被
    告之認定，更不必有何有利之證據，最高法院亦著有30年上
    字第816 號判例可資參照。
五、經查：
  (一)證據能力之判斷：兩造對雙方所舉之證據方法於準備程序均
    不爭執其證據能力，且於審判程序均同意作為證據，本院審
    酌雙方所舉之證據方法作成時之情況，認為均無不適當之情
    形，爰認定均得採為證據，合先敘明。
  (二)實體方面：
    1、被告雖坦承在上揭時、地肇事致告訴人受傷等情，惟堅
       決否認有何過失犯行，並以前揭情詞置辯，自不能僅以
       被告承認有駕車與告訴人發生擦撞肇事，遽認其就本件
       事故之發生應負過失責任。而道路交通事故現場圖、交
       通事故談話紀錄表、道路交通事故調查報告表、現場照
       片及告訴人之診斷證明書等資料，僅能證明被告與告訴
       人確有發生車禍情事，告訴人並因而受有傷害之情形，
       尚不足以認定被告應負過失傷害罪責。至告訴人之指訴
       ，係以使被告判罪處刑為目的，故多作不利於被告之陳
       述，自不得以其指訴為被告犯罪之唯一證據；必其指訴
       ，無有瑕疵，且查與事實相符，始得資為判決之基礎。
    2、公訴人舉高雄市政府警察局苓雅分局事故肇事原因初步
       分析研判表1 紙，作為被告不利認定之依據。惟該事故
       分析研判表所載初步肇因分析為：「1 方車（即告訴人
       ）：轉彎車不讓直行車先行」等語（見94年聲他字第16
       72號卷第4 頁），並未認定被告有何肇事原因及責任，
       是公訴人舉上開資料，作為被告不利認定之依據，顯有
       誤會，自不足採。
    3、本件事故雖經公訴人送請高雄市政府交通局車輛行車事
       故鑑定委員會鑑定結果，認為「乙○○（即告訴人）轉
       彎車未讓直行車先行，為肇事主因。甲○○（即被告）
       未注意車前狀況，為肇事次因。」等語，有該鑑定委員
       會94年7 月25日高市車鑑字第0940002111號鑑定意見書
       一紙附卷可稽（見94年偵字第13174 號卷第9 頁反面)。
       惟經本院依告訴人及被告聲請將本件送請高雄市車輛行
       車事故覆議鑑定委員會覆議鑑定結果，卻認「乙○○轉
       彎車未讓直行車先行，為肇事原因。甲○○無肇事原因
       。」等語，有高雄市政府94年12月2 日高市府交三字第
       0940060586號函附該覆議鑑定委員會鑑定覆議意見書一
       紙在卷為憑（見本院94年度交簡字第2479號卷第60頁反
       面），前後鑑定意見顯有不同。本院參酌兩車撞擊點及
       車損情形為：告訴人（輕機車）係在左把手；被告（自
       小貨車）係在右側車身等情，有警卷所附及被告提出之
       現場照片為證（見警卷第14、15頁及本院94年度交簡字
       第2479號卷第22頁），並經前揭鑑定意見書及鑑定覆議
       意見書採認屬實。足見事故之發生，應係告訴人騎乘輕
       機車左把手擦撞到被告駕駛自小貨車之右側車身，依其
       情形，兩車撞擊點既非在被告駕駛車輛之車頭附近，縱
       其有注意車前狀況，亦難避免本件事故之發生，自難苛
       其未注意車前狀況之義務。又依上揭警製現場圖及照片
       顯示，告訴人輕機車倒地處為快慢車道分道線上，該分
       道線為白色實線之分道線，依道路交通標誌標線號誌設
       置規則第149 條第1 項第3 款規定：「白實線設於路段
       中者，用以分隔快慢車道。」；另道路交通安全規則第
       124 條第3 項亦規定：「慢車不得侵入快車道，並不得
       在禁止穿越地段穿越道路。」等語，顯見告訴人騎乘輕
       機車，顯有違上開規定，穿越分道線侵入快車道而擦撞
       到被告駕駛自小貨車之右後車身，為肇事原因。本院斟
       酌上情，認高雄市車輛行車事故覆議鑑定委員會之覆議
       鑑定意見較為可採，爰引為本件肇事責任之判斷依據，
       故被告對於本件事故之發生無肇事原因，即堪認定。
    4、公訴人及告訴代理人雖認被告有超速駕駛行為，亦為本
       件事故之肇事原因云云。惟被告以時速約60公里之速度
       行經該路段，此為其於偵查中所自承（見94年偵字第
       13174 號卷第6 頁反面），依警製道路交通事故調查報
       告表（一）（見警卷第10頁），固有違道路交通安全規
       則第93條第1 項第1 款「行車速度，依標誌或標線之規
       定，無標誌或標線者，應依左列規定：一；在市區道路
       ，時速不得超過50公里」之規定，應依道路交通管理處
       罰條例第40條第1 項之規定處罰。惟其應受行政罰，並
       非即應負刑法之過失責任，本件肇事原因既經本院認係
       告訴人騎乘輕機車，違規穿越分道線侵入快車道而擦撞
       到被告駕駛自小貨車之右後車身等情，在無積極佐證或
       科學數據證明被告若未超速即可避免本件事故之發生，
       或即有注意車前狀況之可能存在，尚難僅憑臆測之結果
       ，遽論被告超速駕駛行為，亦為本件事故之肇事原因。
    5、綜上所述，本件並無證據證明被告有違反汽車行駛時，
       駕駛人應注意車前狀況之注意義務，亦無證據證明被告
       有何過失行為，是本件查無其他積極證據足認被告有何
       公訴意旨所指之過失傷害犯行，即屬不能證明被告犯罪
       ，依法應諭知無罪之判決。
據上論斷，應依刑事訴訟法第301條第1項，判決如主文。
中    華    民    國    95    年    2     月    27    日
                      交通法庭  審判長法  官 裕斗
                                      法  官 方百正
                                      法  官 陳宛榆
以上證明與原本無異。
如不服本判決，應於判決送達後10日內，向本院提出上訴狀。
中    華    民    國    95    年    2     月    27    日
                                      書記官 林雅姿


司法院資訊處製作；財團法人民間司法改革基金會備份。
